【裁判字號】    95,交訴,90
【裁判日期】    951207
【裁判案由】    業務過失致死
【裁判全文】
臺灣屏東地方法院刑事判決              95年度交訴字第90號
公  訴  人  臺灣屏東地方法院檢察署檢察官
被      告  甲○○
上列被告因業務過失致死案件，經檢察官提起公訴（95年度偵字
第5255號），被告於本院準備程序中就被訴事實為有罪之陳述，
經本院合議庭裁定由受命法官獨任進行簡式審判程序，本院判決
如下：
    主  文
甲○○從事業務之人，因業務上之過失致人於死，處有期徒刑捌
月。
    事  實
一、甲○○係長德通運有限公司僱用之司機，為從事業務之人，
    於民國95年4 月12日20時5 分許，酒後駕駛車牌號碼XL─71
    5 號營業曳引車，沿屏東縣里港鄉○○路往高樹鄉由西往東
    方向行駛，途經該路鹽埔高幹35之1 號前，本應注意行車應
    依速限行駛，而依當時天候晴朗、夜間無照明、柏油乾躁路
    面、路面無缺陷、無障礙物且視距良好之客觀環境，並無不
    能注意之情事，竟疏於注意，而以車速90公里以上之速度行
    駛，適莊清來騎乘車牌號碼PJZ —869 號重機車於對面車道
    駛來，亦疏未注意，侵入甲○○行車之車道，致甲○○煞避
    不及而撞及，導致莊清來受有顱骨骨折、肋骨多處骨折、左
    肱骨折、左肱骨、脛腓骨開放性骨折、胸腹顱內出血等傷害
    ，經送醫急救，仍因傷重於同日22時50分許不治死亡，甲○
    ○事後為警測得其呼氣酒精濃度每公升0.17公克毫克，並當
    場承認其為肇事者。
二、案經屏東縣警察局里港分局報告臺灣屏東地方法院檢察署檢
    察官相驗後，由臺灣屏東地方法院檢察署檢察官偵查起訴。
    理  由
一、本件被告甲○○所犯係死刑、無期徒刑、最輕本刑為3 年以
    上有期徒刑以外之罪，其於本院準備程序中就被訴事實為有
    罪之陳述，經法官告知被告簡式審判程序之旨，並聽取公訴
    人、被告之意見後，由本院合議庭依刑事訴訟法第273 條之
    1 第1 項規定，裁定由受命法官獨任進行簡式審判程序，先
    予敘明。
二、經查：上開犯罪事實，業據被告甲○○於警、偵詢中及本院
    審理時坦承不諱，並經被害人之妻乙○○指述明確，且有道
    路交通事故現場圖、道路交通事故調查報告表(一)、(二)、車籍
    資料、照片20張在卷可稽。又被害人確因本件車禍，受有顱
    骨骨折、肋骨多處骨折、左肱骨折、左肱骨、脛腓骨開放性
    骨折、胸腹顱內出血等傷害，亦經臺灣屏東地方法院檢察署
    檢察官督同法醫師相驗屬實，有相驗筆錄、相驗屍體證明書
    、鑑定驗斷書附卷可憑。按駕駛人駕駛汽車，應遵守道路交
    通標誌、標線、號誌之指示；行車速度，依速限標誌或標線
    之規定，道路交通安全規則第90條第1 項、第93條第1 項分
    別定有明文。被告考領有職業聯結車駕駛執照，於行經肇事
    地，理應注意上開規定，而依當時天候晴、夜間無照明、柏
    油乾躁路面、路面無缺陷及障礙物、視距良好等情形，此有
    道路交通事故調查報告表(一)可稽，並無不能注意之情事，竟
    疏於注意道路速限之交通號誌，而以時速90公里速度超速行
    駛，致煞閃不及，而撞及被害人騎乘車牌號碼PJZ —869 號
    重機車，被害人因此受傷死亡，被告應負過失責任甚明。至
    被害人疏未注意，侵入被告行車之車道，亦有疏失，然此並
    不能解免被告過失罪責。再被告之過失行為與被害人死亡間
    ，具有相當因果關係。綜上，本件事證明確，被告犯行足堪
    認定。
三、按行為後法律有變更者，適用行為時之法律，但行為後之法
    律有利於行為人者，適用最有利於行為人之法律，刑法第2
    條第1 項定有明文。本件被告行為後，刑法及刑法施行法業
    於94年2 月2 日經總統以華總一義字第09400014901 號令修
    正公布，並於95年7 月1 日施行，參酌最高法院95年5 月23
    日刑事庭第8 次會議決議意旨，刑法第2 條第1 項之規定，
    係規範行為後法律變更所生新舊法律比較適用之準據法，於
    刑法修正施行後，應適用刑法第2 條第1 項之規定，為「從
    舊從輕」之比較。另於比較時應就罪刑有關之共犯、未遂犯
    、想像競合犯、牽連犯、連續犯、結合犯，以及累犯加重、
    自首減輕暨其他法定加減原因（如身分加減）與加減比例等
    一切情形，本於統一性及整體性原則，綜其全部罪刑之結果
    而為比較。茲就本件刑法修正前後之條文比較如下：
  (一)刑法第276 條第2 項之罰金刑業經刑法施行法第1 條之1 規
    定，修正提高30倍，並由銀元改為新台幣，亦即法定罰金刑
    為新台幣9 萬元以下，及依修正後刑法第33條第5 款規定「
    罰金：新台幣1 千元以上，以百元計算之」等規定觀之，修
    正後刑法第276 條第2 項之罰金刑，最低為新台幣1 千元；
    而修正前刑法第276 條第2 項之罰金刑，法定最高罰金刑度
    依修正前之罰金罰鍰提高標準條例第1 條前段規定提高為10
    倍，為銀元3 萬元即新台幣9 萬元，另依修正前刑法第33條
    第5 款規定「罰金：銀元1 元以上」，該罪最低度罰金刑為
    銀元1 元即新台幣3 元，是經比較後，自應適用行為時即修
    正前之刑法第276 條第2 項規定較有利於被告。
  (二)關於自首減刑之規定，修正前刑法第62條前段係規定「必減
    輕其刑」，修正後同條則規定「得減輕其刑」，故亦以修正
    前之刑法第62條前段規定較有利於被告。
  (三)綜上，經整體比較結果，本件應適用修正前刑法之相關規定
    ，較有利於被告。
四、核被告甲○○所為，係犯修正前刑法第276 條第2 項之業務
    過失致死罪。又被告於警察人員前往現場處理時，其當時在
    場，並當場向警察人員承認其為肇事人，有屏東縣警察局道
    路交通事故肇事人自首情形紀錄表可稽，核與自首之要件相
    符，爰依修正前刑法第62條前段規定減輕其刑。茲審酌(一)被
    告駕車肇事致人死亡，已與被害人家屬達成民事和解，有和
    解書在卷可憑；(二)被告前於78年2 月28日經臺灣高等法院台
    南高分院78年交上訴字第108 號判處有期徒刑8 月，緩刑2
    年確定，有臺灣高等法院被告前案紀錄表可稽，此次又因道
    路交通事故而犯業務過失致死罪，顯見其並未因前案之刑罰
    而收警惕之效果，自具有相當之非難性；(三)被告之過失行為
    為本件車禍事故發生之肇事次因，被害人之過失行為，則為
    本件事故發生之肇事主因，有臺灣省高屏澎區車輛行車事故
    鑑定委員會鑑定意見書可稽；(四)被告犯罪後坦認犯行，犯後
    態度良好等一切情狀，量處如主文所示之刑。
據上論斷，應依刑事訴訟法第273 條之1 第1 項、第299 條第1
項前段，刑法第2 條第1 項前段、修正前刑法第276 條第2 項、
第62條，罰金罰鍰提高標準條例第1 條前段，判決如主文。
本案經檢察官靳隆坤到庭執行職務
中    華    民    國    95    年    12    月    7     日
                  刑事第四庭    法  官  王炳人
以上正本證明與原本無異。
如不服本判決應於收受本判決送達後十日內向本院提出上訴書狀
，其未敘述上訴理由者，並得於提起上訴後十日內向本院補提理
由書狀（均須按他造當事人之人數附繕本）「切勿逕送上級法院
」
中    華    民    國    95    年    12    月    8     日
                                書記官  潘豐益
附錄本判決論罪之法條：
刑法第276條第2項
從事業務之人，因業務上之犯前項之罪者，處五年以下有期徒刑
或拘役，得併科三千元以下罰金。


司法院資訊處製作；財團法人民間司法改革基金會備份。
